# 求助，减资及资本公司转增股本的可行性

提问人：chenq0811 时间：2023-07-21 17:02:37
陈版主，公司的法人股东以专利出资且已完成实缴，上市案例中很多非货币出资均在IPO时以现金出资对非货币出资部分做了替换，现实控人基于此，要求在启动第一轮股权融资前处理掉专利出资，避免IPO时法人股东没有足够资金来替换专利出资的问题，以及降低IPO时历史沿革审核的风险。
初步方案：
第一步，法人股东以货币增资，避免处理专利出资导致法人股东不再是公司股东。
第二步，减资约 7500 万，法人股东专利出资 4400 万全部减掉，返还其资产约 1200 万，自然人股东减资约 3100 万，返还其资产约 400 万。实收资本减少金额与返还资产金额的差异计入资本公积-其他资本公积。
第三步，上述资本公积转为股本，以解决公司股本过小的问题。
存在疑问：
1 、上述资本公积是否可以转为股本？
2 、此方案是否可以解决专利出资可能存在不实的问题？如果不能，那不做资本公积转为股本这一步，是否可以解决专利出资可能存在不实的问题？

回答人：chenyiwei
1 、减资属于企业与股东之间的权益性交易，由此形成的资本公积属于“资本溢价或股本溢价”，和可以用于转增资本的。
2 、需关注本案例中历史上用于出资的专利是否存在权利瑕疵、估值作价虚高、不适合于发行人使用等问题。以及减资后该项无形资产是否仍继续留在发行人使用，以确定对于出资置换的具体会计处理。

提问人：一羽 hone 时间：2023-07-26 17:40:31
陈老师，您好，向您请教母子公司之间交叉持股 股权转让的财务处理及相关涉税问题，感谢您的回复。
1.背景：母公司A持有子公司B 100%股权，子公司C 70%股权，而子公司B持有子公司C的30%的股权，后子公司B向母公司A转让其持有的C的30%的股权，2.国家税务总局公告 2015 年第 40 号公告规定：100%直接控制的母子公司之间，子公司向母公司按账面净值划转其持有的股权或资产，子公司没有获得任何股权或非股权支付。母公司按收回投资处理，或按接受投资处理，子公司按冲减实收资本处理。母公司应按被划转股权或资产的原计税基础，相应调减持有子公司股权的计税基础。
3.疑问：B核算C 30%的股权是按长投权益法核算，而 40 号规定按账面净值划转，那是B长投账面净额出多少金额母公司A入多少吗？这是一项权益性交易子公司B为啥要冲减实收资本，不是应该冲减资本公积，母公司A增加长投确认资本公积吗？
如果要按照 40 号公告将股权转让交易作为免税交易，母公司A和转让方子公司B该如何进行账务处理呢？

回答人：chenyiwei
会计处理并不以税务规定为依据。内部转让价格如果是公允的，则受让方直接按照内部交易价格入账。